【裁判字號】    97,親,54
【裁判日期】    971113
【裁判案由】    確認親子關係不存在
【裁判全文】
臺灣士林地方法院民事判決
原      告  甲○○
                        樓
被      告  丙○○
法定代理人  丁○○
被      告  乙○○
                        樓
上列當事人間請求確認親子關係不存在事件，本院於中華民國97
年10月30日言詞辯論終結，判決如下：
    主  文
確認被告丙○○與被告乙○○間之親子關係不存在。
確認原告與被告丙○○間之親子關係存在。
訴訟費用由被告負擔。
    事實及理由
一、本件原告起訴主張：原告與前夫魏黃松於民國69年11月26
    日結婚，嗣原告於78年3 月間離家出走並與訴外人丁○○同
    居，隨後懷有身孕，但因原告仍與前夫有婚姻關係，只得商
    請好友即被告乙○○（原名梁苹芙）同意並借用身分證至婦
    產科做產檢，並以其名義於84年10月8 日產下1 子即被告丙○○，進而請託被告乙○○以被告丙○○係其所生，向戶政
    機關申報出生登記被告丙○○為被告乙○○之子，惟被告丙○○確係原告所生，被告乙○○、丙○○間並無真實母、子
    關係存在，原告與被告乙○○等已向臺灣士林地方法院檢察
    署自首犯罪，並為該署檢察官以97年度偵字第6849號處分不
    起訴，為此爰請求確認被告間親子關係不存在，及原告與被
    告丙○○間有母子親子關係等語，並聲明：(1)確認被告丙○○與被告乙○○間之親子關係不存在。(2)確認原告與被告丙○○間之親子關係存在。
二、被告乙○○以：對原告請求沒意見，小孩確實非其所生等語
    置辯；另被告丙○○則以：對原告請求無意見等語，資為答
    辯。
三、按民法第1063條第1 項之婚生子女否認之訴，規定妻在婚姻
    關係存續中受胎而生之子女，推定為夫之婚生子女，係以該
    子女由妻分娩為前提。倘妻並無分娩之事實，僅於戶籍資料
    上登載為該夫妻之婚生子女，則權利義務受影響之第三人提
    起確認該親子關係不存在之訴，應屬民事訴訟法第247 條之
    一般確認訴訟，而非民法第1063條之婚生子女否認之訴，並
    無民事訴訟法第590 條第1 項、第2 項規定之適用，有即受
    確認判決之法律上利益之人，不論何時均得提起，最高法院
    90年度台上字第1975號、91年度台上字第1873號判決意旨已
    有明示。本件原告起訴主張被告丙○○係其分娩所生，並非
    被告乙○○所產下，但戶籍資料上卻登載為被告乙○○所生
    之子，致依戶籍登記有誤認被告乙○○、丙○○間有母子法
    律關係，及原告與被告丙○○間則無母子之法律關係之虞，
    因認原告提起本件確認親子關係存在與不存在訴訟，係一般
    民事訴訟法之確認訴訟，且有受確認判決之法律上利益，於
    法並無不合，核先敘明。
四、原告主張被告丙○○係其分娩所生之子，並非被告乙○○所
    產，僅因其當婚外生下被告丙○○，只得央請被告乙○○同
    意報為其所生之子，但被告乙○○、丙○○間確無母、子自
    然血緣關係，而係原告與被告丙○○間具母、子血緣關係，
    原告與被告乙○○等已向臺灣士林地方法院檢察署自首犯罪
    ，並為該署檢察官以97年度偵字第6849號處分不起訴等事實
    ，已據原告提出戶籍謄本、臺灣士林地方法院檢察署97年度
    偵字第6849號不起訴處分書，並經本院向基隆市七堵區戶政
    事務所調取被告丙○○出生登記資料核閱無誤，且被告等雖
    均認諾原告之請求，惟確認親子關係存在或不存在之訴，係
    請求法院確認子女所由生之血統及婚生與否之身分認定，與
    社會公益息息相關，不許當事人任意處分，故此類事件應類
    推適用民事訴訟法第594 條之法理，關於認諾之效力，於確
    認親子關係存在或不存在之訴亦不適用之，本院不得本於被
    告等認諾逕為被告等敗訴之判決，仍應調查其他證據以查明
    與事實是否相符。本院據此依職權調取上揭臺灣士林地方法
    院檢察署97年度偵字第6849號被告乙○○、甲○○、丁○○
    等偽造文書案卷，依該署對本件兩造及訴外人丁○○等所採
    口腔檢體送交法務部法醫研究所鑑驗結果，分別認定：「丙○○檢出DNA 型別與丁○○檢出DNA 型別均無矛盾，計算其
    累計親子關係指數CPI 值為57501.38，因此認為丙○○與丁○○間極可能 (機率為99.99%）存在一親等血緣關係；另丙○○檢出DNA 型別與甲○○檢出DNA 型別計有14型相符，另
    1 型vWA 矛盾，依文獻記載，體染色體DNA STR 突變機率約
    為千分之1 ，即每1000對親子可能有1 對出現1 個DNA STR
    基因型矛盾，因此認為vWA 型有可能為突變之基因型；依據
    丙○○與甲○○相符之14型DNA STR 型別計算親子關係指數
    CPI 值為33518.06，因此認為丙○○與甲○○間即可能（率
    為99.99%）存在一親等血緣關係。又乙○○檢出之DNA 型別
    與丙○○各項相對應型別，其中D8S1179 、D21S11、D7S820
    、CSF1P0、D2S1338 、D19S433 及D5S818等7 型矛盾，因此
    認為丙○○與乙○○之間，不可能存在一親等血緣關係。」
    ，有該所97年6 月25日法醫證字第0970002914號函可憑（見
    臺灣士林地方法院檢察署97年度偵字第6849號案卷第36至38
    頁），堪認原告主張被告丙○○確非被告乙○○所生，而係
    原告分娩所產為真實。
五、綜上，本件被告丙○○實非被告乙○○所產，而係原告分娩
    所生，則被告乙○○、丙○○間母、子親子關係應不存在，
    原告與被告丙○○則具母、子親子關係。從而，原告訴請確
    認被告乙○○、丙○○間之親子關係不存在，及原告與被告
    丙○○間親子關係存在，洵屬有據，應予准許。
六、據上論結，本件原告之訴為有理由，依民事訴訟法第85條第
    1項前段、第78條，判決如主文。
中    華    民    國    97    年    11    月    13    日
                    家事法庭法  官  詹朝傑
以上正本證明與原本無異。
如對本判決上訴，應於判決送達後20日內向本院提出上訴狀。
中    華    民    國    97    年    11    月    13    日
                            書記官  蔡永光


司法院資訊處製作；財團法人民間司法改革基金會備份。
